【裁判字號】    98,裁,2873
【裁判日期】    981126
【裁判案由】    營業稅
【裁判全文】
最  高  行  政  法  院  裁  定
                                      98年度裁字第2873號
聲  請  人  甲○○
上列聲請人因與相對人財政部臺灣省南區國稅局間營業稅事件，
對於中華民國98年3月19日本院98年度裁字第693號裁定，聲請再
審，本院裁定如下：
    主  文
再審之聲請駁回。
再審訴訟費用由聲請人負擔。
    理  由
一、按裁定已經確定，而有行政訴訟法第273條第1項第1款規定
    ：「適用法規顯有錯誤者」之事由，依行政訴訟法第283條
    規定，固得聲請再審。惟所謂「適用法規顯有錯誤」，係指
    原裁判所適用之法規與該案應適用之現行法規相違背，或與
    解釋判例有所牴觸者而言，至於法律上見解之歧異，聲請人
    對之縱有爭執，要難謂為適用法規顯有錯誤，而據為再審之
    理由（本院62年判字第610號判例參照）。次按對於確定裁
    定聲請再審，應依行政訴訟法第283條準用第277條第1項第4
    款之規定表明再審理由，此為必須具備之程式。而所謂表明
    再審理由，必須指明確定裁定有如何合於行政訴訟法第273
    條所定再審事由之具體情事，始為相當。倘僅泛言有再審事
    由，而無具體情事者，仍難謂已合法表明再審理由。如未合
    法表明再審理由，所為再審之聲請，即屬不合法，法院無庸
    命其補正，應予駁回。
二、緣相對人查獲聲請人未依規定申請營業登記，於民國93年5
    月24日銷售信託貨物，銷售額合計新臺幣（下同）
    1,523萬8,095元，經審理結果，違章屬實，除核定補徵營業
    稅76萬1,905元外，並按所漏稅額76萬1,905元處3倍罰鍰
    228萬5,700元（計至百元止）。聲請人不服，申經復查結果
    ，變更原處分罰鍰為152萬3,800元外，其餘維持原核定，聲
    請人仍不服，提起訴願，經遭決定駁回，遂提起本件行政訴
    訟，經高雄高等行政法院97年10月28日以97年度訴字第527
    號判決駁回後，提起上訴，經本院於98年3月19日以98年度
    裁字第693號裁定（下稱原裁定）以上訴不合法予以駁回，
    聲請人不服，以原裁定有行政訴訟法第273條第1項第1款所
    定事由聲請再審。
三、本件聲請再審意旨略謂：(一)按加值型及非加值型營業稅法（
    下稱營業稅法）第2條規定，可知應繳交營業稅之人以營業
    人為限，本件聲請人僅為個人身分，非營業稅法第2條所規
    範之事業、機關、團體、組織，復從未繼續、獨立的以獨資
    商號從事一定經濟活動，自非營業稅之納稅主體，而相對人
    在未提出相關積極證據證明聲請人該當「營業人」身分，即
    逕予命聲請人繳納營業稅及課處罰鍰，其處分自有違誤。且
    揆諸財政部79年7月8日台財稅第790675576號函，亦闡明僅
    具個人身分而未繼續、獨立從事一定經濟活動者，不屬營業
    稅法第2條所定之營業人，因此本件聲請人僅具個人身分，
    故縱有營業事實，亦非適格之營業人，故自無需繳納營業稅
    。原裁定未予調查，即為不利聲請人之認定，顯有行政訴訟
    法第273條第1項第1款適用法規顯有錯誤之再審事由。(二)再
    從系爭不動產信託契約之信託財產之管理或處分方法皆表明
    「委託人仍保有實際支配及收益之權利」、系爭房地出售後
    之利益均非歸屬聲請人及聲請人曾對大勝公司就系爭房地之
    出售核課營業稅等情，均證實際銷售之行為實為大勝公司，
    相對人復未提出相關積極證據證明聲請人確實有銷售行為，
    即論斷聲請人應以未辦營利登記之行為罰及漏稅罰相繩，其
    處分顯與財政部92年2月26日台財稅字第920451148號函釋闡
    明應實質判斷受託人是否有銷售貨物或勞務之行為，作為受
    託人是否應辦理營業登記及繳納營業稅之意旨相違。原裁定
    未予斟酌，即為不利聲請人之認定，自有行政訴訟法第273
    條第1項第1款適用法規顯有錯誤之再審事由。(三)又因信託稅
    制直至90年以後始有較明確之規範，故縱認為聲請人確涉有
    違章情節，聲請人亦因欠缺不法意識，而應予減輕裁罰。原
    處分未斟酌及此，逕處上訴人2倍罰鍰，顯違反比例原則，
    原裁定未予詳酌，亦有違誤等語。經核聲請再審狀所陳各節
    ，無非係就本件實體關係事實認定及一己歧異之見解加以主
    張，而對其所聲請再審之本院原裁定以其前程序之上訴不合
    法駁回其上訴，所適用之法規有何顯然不合於法規規定，或
    有如何顯然違背司法院解釋或本院判例之情事，並未具體敘
    明，難謂已合法表明再審理由。依首揭規定及說明，本件聲
    請再審為不合法，應予駁回。
四、據上論結，本件聲請為不合法。依行政訴訟法第283條、第
    278條第1項、第104條、民事訴訟法第95條、第78條，裁定
    如主文。
中    華    民    國    98    年    11    月    26    日
                    最高行政法院第七庭
                        審判長法官  藍  獻  林
                              法官  廖  宏  明
                              法官  張  瓊  文
                              法官  姜  素  娥
                              法官  林  文  舟
以  上  正  本  證  明  與  原  本  無  異
中    華    民    國    98    年    11    月    26    日
                              書記官  阮  思  瑩


司法院資訊處製作；財團法人民間司法改革基金會備份。
